# 关于企业合并类型的判断以及同一控制下业务合并的合并报表编制问题

提问人：wshyjl 时间：2014-09-12 12:45:16
以下取自证监会会计部《 2014 年 4 月份事务所提出的会计问题》，只有案例背景资料但没有答案，在这里请各位专家发表高见。
背景 ：1.自然人王某和其他自然人设立A公司，其中：王某占80%股权，为大股东。2.自然人王某和其他一些投资基金共同投资成立境外B公司（假设王某持有大部分股权，达到50%以上），B公司的决策方式由 董事会表决，但每位董事有一票否决权。3.境外B公司在国内设立子公司C公司。4. A公司股东大会通过决议，通过VIE协议由境外B公司控制A公司（即境外B公司通过协议控制A公司）假设上述公司及协议均在 2011 年已存在。 2013 年发生了下述一系列重组，涉及三项交易：1.A公司股东会取消了B公司对A公司的协议控制，收回A公司的控制权。2.B公司将C公司的股权转让给A公司；3.A公司将优质资产、人员和资源转给C公司，形成业务吸收合并。问题：1.C公司对A公司优质资产、人员和资源的吸收合并属于同一控制下企业合并还是非一同控制下企业合并？2.假设为同一控制下吸收合并，C公司在编制前期比较合并财务报表时，是否需要按照同一控制下控股合并比较报表的编制原则处理，即将被合并方在企业合并前实现的留存收益自合并方的资本公积转入盈余公积和未分配利润？

回答人：chenyiwei
如果本案例中的A、B、C的最终控制人都是王某，且控制并非暂时性的，则B与A之间的VIE控制关系解除后，B公司将C公司的股权转让给A公司，对A而言仍属于同一控制下的合并。相应地，合并报表前期比较数据应进行追溯重述，包括恢复被合并方在合并日前的综合收益。

提问人：心海拂清风 时间：2014-09-18 20:22:11
请教陈老师，王某能控制b公司吗?决策方式由 b董事会表决，但每位董事有一票否决权。是否是联营企业或者不能得出王某控制b公司的结论，谢谢！

回答人：chenyiwei
仅仅根据B的董事会中每位董事有一票否决权，不能得出王某一定不能控制B的结论。例如当否决权仅为保护性权利时。